臺灣臺中地方法院刑事判決　　　　　　　99年度訴字第1860號
公　訴　人　臺灣臺中地方法院檢察署檢察官
被　　　告　吳忠德
選任辯護人　康春田律師
被　　　告　趙文雄
選任辯護人　張志隆律師
上列被告等因違反毒品危害防制條例案件，經檢察官提起公訴（
98年度偵字第18946 號），本院判決如下：
    主      文
吳忠德幫助施用第一級毒品，累犯，處有期徒刑伍月，如易科罰
金，以新臺幣壹仟元折算壹日。
趙文雄共同販賣第一級毒品，累犯，處有期徒刑柒年拾月，販賣
第一級毒品所得新臺幣伍佰元，應與江尉正連帶沒收，如全部或
一部不能沒收時，以其等財產連帶抵償之。
    事實及理由
壹、犯罪事實：
  一吳忠德（綽號「阿保」）前於民國94年間，因違反毒品危害
    防制條例等案件，分別經本院判處有期徒刑6 月及1 年確定
    ，合併應執行有期徒刑1 年4 月；復於95年間，因違反毒品
    危害防制條例案件，經本院判處有期徒刑1 年1 月確定；又
    於96年間因竊盜、搶奪等案件，經本院分別判處有期徒刑4
    月及8 月確定，合併應執行有期徒刑10月；上開案件，經接
    續執行、減刑及定執行刑，甫於96年11月30日縮刑期滿執行
    完畢。詎仍不知悔改，明知海洛因係屬毒品危害防制條例第
    2 條第2 項第1 款所列管之第一級毒品，不得非法施用，因
    高炤銘（綽號「四百」）需施用海洛因，然缺乏購買管道，
    吳忠德即基於幫助高炤銘施用海洛因之犯意，於97年3 月中
    旬某日，帶同高炤銘至江尉正（綽號「阿峰」）所任職位於
    臺中市○○路上之某中古車行，由高炤銘於同日在該中古車
    行內，以新臺幣（下同）2,000 元向江尉正〔江尉正所犯販
    賣第一級毒品罪部分，另案經臺灣高等法院臺中分院（下稱
    臺中高分院）判處有期徒刑15年3 月確定〕購買海洛因1 小
    包施用（純質淨重未達10公克）。
  二趙文雄（綽號「長腳」）前於94年間因施用毒品案件，經本
    院判處有期徒刑10月確定；另於94年間因竊盜案件，經本院
    判處拘役30日確定，與前揭施用毒品案件接續執行，於95年
    5 月30日縮刑期滿執行完畢。再於95年間因施用毒品案件，
    經本院判處有期徒刑1 年確定，復於96年間因違反毒品危害
    防制條例案件，經本院判處有期徒刑5 月確定，又於96年間
    因竊盜案件，經本院判處有期徒刑5 月確定，另於96年間因
    竊盜案件，經本院判處有期徒刑4 月確定，嗣經本院以97年
    度聲字1461號裁定就上開4 案件予以減刑並定應執行刑為有
    期徒刑11月確定，而於97年6 月21日縮刑期滿執行完畢。竟
    仍不知悔改，明知海洛因係屬毒品危害防制條例第2 條第2
    項第1 款所列管之第一級毒品，不得非法持有、販賣，與江
    尉正基於共同販賣第一級毒品海洛因以營利之犯意聯絡，於
    98年1 月8 日14時8 分許由陳心棣以門號0000000000號行動
    電話撥打江尉正所持用之門號0000000000號行動電話，向江
    尉正表示欲購買海洛因，江尉正應允後，指示趙文雄持海洛
    因1 小包前往約定之臺中市○○路與松竹路路口附近，販賣
    海洛因與陳心棣後，並向陳心棣收取500 元後轉交與江尉正
    （江尉正所犯販賣第一級毒品罪部分，另案經臺中高分院判
    處有期徒刑15年3 月確定）。嗣因警方根據其他線報，持本
    院所核發之搜索票，於98年1 月15日11時30分許，至江尉正
    位在臺中巿北屯區○○路○ 段378 號15樓之5 之住處搜索，
    而扣得內有門號為0000000000號晶片卡之Eliya 廠牌行動電
    話1 支、新臺幣33,000元、毒品海洛因15包、夾鏈帶9 個、
    塑膠摻管3 支、大同廠牌行動電話1 支（內有0000000000號
    晶片卡1 枚）、Win11廠牌行動電話1 支（內有0000000000
    號晶片卡1 枚）、Sampo 廠牌行動電話1 支（無卡）、Huaw
    ei廠牌行動電話1 支、Samung廠牌行動電話1 支（無卡）、
    win11 廠牌行動電話2 支、Samsung 廠牌行動電話1 支（內
    有0000000000號晶片卡）、Sharp 廠牌行動電話1 支（內有
    0000000000號晶片卡）、LG廠牌行動電話1 支（內有000000
    0000號晶片卡）。
貳、認定犯罪事實所憑證據及理由：
  一證據能力部分：
    (一)被告趙文雄否認於98年1 月15日第2 次警詢筆錄時陳稱：
      「（問：警方提供98年1 月8 日14時20分現場蒐證照片，
      照片中開綠色脫拉庫652-TM號之男子係何人？站在門邊之
      人是否為你本人？是否從事毒品交易？）答：照片中開綠
      色脫拉庫652-TM號之男子是陳心棣，站在門邊之人是我，
      我當時是先向陳心棣拿新臺幣500 元後，再叫陳心棣開門
      至後門找阿峰拿毒品。」等語。檢察官起訴時並未將被告
      趙文雄該次警詢錄音光碟送院，經本院電詢移送機關臺中
      市政府警察局刑警大隊，該機關亦表示已無警詢錄音光碟
      ，有本院公務電話紀錄表1 份附卷可稽。被告趙文雄既否
      認為上開陳述，檢察官亦未提出證據證明被告趙文雄於警
      詢中確有為上開陳述，被告趙文雄該部分之警詢筆錄不得
      作為認定被告趙文雄犯罪之證據。
    (二)被告趙文雄於本院審理時供稱伊於警詢及偵訊中因毒癮發
      作，故不知道筆錄內容記什麼。然本院另案98年度訴字第
      1772號被告江尉正違反毒品危害防制條例案件審理時當庭
      勘驗被告趙文雄98年1 月15日偵訊筆錄，勘驗結果與偵訊
      筆錄大致相符，被告趙文雄除偶而會打哈欠外，都能正常
      回答檢察官問題，且檢察官有許多開放性問題，被告趙文
      雄均能應答自如，並非急於結束偵訊而為敷衍式之回答，
      有98年8 月12日本院另案審理筆錄可參〔見臺灣臺中地方
      法院檢察署98年度偵字第18946 號卷（下稱偵卷一）第98
      至100 頁〕。是被告趙文雄所述其於偵訊時毒癮發作，與
      事實不符，被告趙文雄之偵訊筆錄自有證據能力。
    (三)電話監聽譯文（通訊監察譯文）僅屬依據監聽錄音結果予
      以翻譯之文字，固具文書證據之外觀，但實際上仍應認監
      聽所得之錄音帶，始屬調查犯罪所得之證物，乃刑事訴訟
      法第165 條之1 第2 項所稱之新科技證物，如其蒐證程序
      合法，且當事人已承認監聽錄音譯文之內容屬實，或對於
      該譯文內容並無爭執，而法院復已就該譯文依法踐行調查
      證據程序者，該監聽錄音之譯文即與播放錄音有同等價值
      ，自有證據能力（最高法院98年度臺上字第527 號判決意
      旨參照）。查卷附通訊監察譯文，係警員依據本院以97年
      度聲監字第1196號、第1047號所核發之通訊監察書，於核
      准通訊監察期間內，對於另案被告江尉正持用之門號0000
      000000號行動電話、被告吳忠德持用之門號0000000000號
      行動電話進行通訊監察之事實，有上開通訊監察書〔見本
      院卷第196 至201 頁〕，及附表一、二所示之通訊監察譯
       文 在卷可佐，而被告吳忠德、趙文雄及其辯護人亦同意
      上開通訊監察譯文有證據能力（見本院卷第76頁反面），
      復經本院於審理時就上開通訊監察譯文依法提示予檢察官
      、被告2 人及辯護人，踐行調查證據之程序，經核與監聽
      錄音具有相同之價值，自有證據能力。
    (四)按被告以外之人於偵查中向檢察官所為之陳述，除顯有不
      可信之情況者外，得為證據，刑事訴訟法第159 條之1 第
      2 項定有明文。檢察官在偵查中對被告以外之人所為之偵
      查筆錄，性質上屬傳聞證據，惟刑事訴訟法規定檢察官代
      表國家偵查犯罪、實施公訴，依法其有訊問被告、證人及
      鑑定人之權，證人、鑑定人並須具結，而實務運作時，檢
      察官偵查中向被告以外之人所取得之陳述，原則上均能遵
      守法律規定，不致違法取供，其可信度極高。職是，被告
      以外之人前於偵查中已具結而為證述，除反對該項供述得
      具有證據能力之一方，已釋明「顯有不可信之情況」之理
      由外，不宜遽指該證人於偵查中之陳述不具證據能力。又
      刑事訴訟法第158 條之3 規定：「證人、鑑定人依法應具
      結而未具結者，其證言或鑑定意見，不得作為證據。」所
      謂「依法應具結而未具結者」，係指檢察官或法官依刑事
      訴訟法第175 條之規定，以證人身分傳喚被告以外之人（
      證人、告發人、告訴人、被害人、共犯或共同被告）到庭
      作證，或雖非以證人身分傳喚到庭，而於訊問調查過程中
      ，轉換為證人身分為調查時，此時其供述之身分為證人，
      則檢察官、法官自應依本法第186 條有關具結之規定，命
      證人供前或供後具結，其陳述始符合第158 條之3 之規定
      ，而有證據能力。若檢察官或法官非以證人身分傳喚，而
      以共犯、共同被告身分傳喚到庭為訊問時，其身分既非證
      人，即與「依法應具結」之要件不合，縱未命其具結，純
      屬檢察官或法官調查證據職權之適法行使，當無違法可言
      。而前揭不論係本案或他案在檢察官面前作成未經具結之
      陳述筆錄，係屬被告以外之人於偵查中向檢察官所為之陳
      述，本質上屬於傳聞證據，基於保障被告在憲法上之基本
      訴訟權，除該被告以外之人死亡、身心障礙致記憶喪失或
      無法陳述、滯留國外或所在不明而無法傳喚或傳喚不到、
      或到庭後拒絕陳述等情形外，如已經法院傳喚到庭具結而
      為陳述，並經被告之反對詰問，前揭非以證人身分而在檢
      察官面前未經具結之陳述筆錄，除顯有不可信之情況者外
      ，依刑事訴訟法第159 條之1 第2 項，仍非不得為證據，
      惟應於判決內敘明其符合傳聞證據例外之理由，不能因陳
      述人未經具結，即一律適用本法第158 條之3 之規定，排
      除其證據能力，最高法院97年度臺上字第1373號判決意旨
      亦可資參酌。從而，證人高炤銘於98年1 月15日偵訊筆錄
      〔見臺灣臺中地方法院檢察署98年度偵字第2550號卷（下
      稱偵卷二）第147 至149 頁〕，係檢察官令渠以證人身分
      具結後所為之證述，有證人結文附卷可稽（見偵卷二第15
      0 頁）。另案被告江尉正於98年1 月16日、2 月26日、5
      月8 日偵訊筆錄（見偵卷二第13至15頁、第203 至204 頁
      、第275 至276 頁），則係以被告身分傳喚，縱未命其具
      結，純屬檢察官或法官調查證據職權之適法行使，當無違
      法可言，且證人江尉正業經本院傳喚到庭具結而為陳述，
      並經被告吳忠德、趙文雄為反對詰問，被告2 人及辯護人
      均未提及檢察官在訊問時有不法取供之情形，亦未釋明上
      開證人及共同被告之陳述有何顯不可信之情況，依上開規
      定，上開證人高炤銘、另案被告江尉正在檢察官面前之證
      述筆錄，自得作為本案證據使用。
    (五)又被告以外之人於審判外向法官所為之陳述，得為證據，
      刑事訴訟法第159 條之1 亦有明文。被告江尉正、證人高
      炤銘、陳心棣於本院刑事庭98年度訴字第1772、1978號另
      案被告江尉正違反毒品危害防制條例案件審理時法官面前
      之具結證述筆錄，均係其等於審判外向法官所為之陳述，
      依前開規定，亦得作為本案證據使用。
    (六)再按被告以外之人於審判外之陳述，雖不符刑事訴訟法第
      159 條之1 至第159 條之4 之規定，而經當事人於審判程
      序同意作為證據，法院審酌該言詞陳述或書面陳述作成時
      之情況，認為適當者，亦得為證據。當事人、代理人或辯
      護人於法院調查證據時，知有第159 條第1 項不得為證據
      之情形，而未於言詞辯論終結前聲明異議者，視為有前項
      之同意，刑事訴訟法第159 條之5 定有明文。核其立法意
      旨在於傳聞證據未經當事人之反對詰問予以核實，原則上
      先予排除。惟若當事人已放棄反對詰問權，於審判程序中
      表明同意該等傳聞證據可作為證據；或於言詞辯論終結前
      未聲明異議，基於尊重當事人對傳聞證據之處分權，及證
      據資料愈豐富，愈有助於真實發見之理念，且強化言詞辯
      論主義，使訴訟程序得以順暢進行，上開傳聞證據亦均具
      有證據能力。查：本判決除上揭所述外，下列所引之被告
      以外之人於審判外所為之陳述及卷內其他書證（供述證據
      部分），查無符合同法第159 條之1 至之4 等前4 條之情
      形，檢察官、被告及其辯護人於本院準備程序中均表示對
      該等傳聞證據之證據能力均同意有證據能力，並於本院審
      理時並未就卷內其他證據資料之證據能力有所爭執，且迄
      本院言詞辯論終結前，均未主張有刑事訴訟法第159 條第
      1 項不得為證據之情形，是應認已同意卷內證據均得作為
      證據，且經本院審酌上開傳聞證據作成時，較無人情施壓
      或干擾，亦無不當取證之情形，認為以之作為本案之證據
      亦屬適當，是上揭傳聞證據自具有證據能力。
  二得心證之理由：
    (一)按證據之取捨、證明力之判斷及事實之認定，係屬事實審
      法院自由裁量判斷之職權，此項自由判斷職權之行使，倘
      未違背經驗法則與論理法則，則不能任憑己意指摘為違法
      ，而資為第三審上訴之適法理由。又證人之陳述有部分前
      後不符，究竟何者可採，法院本得依其自由心證予以斟酌
      ，若其基本事實之陳述與真實性無礙時，仍非不得予以採
      信，非謂一有不符，即認其全部均為不可採納。又刑事實
      務上之對人指認，乃於案發後，經由證人（包括被害人共
      犯或目擊之第三人等）指證並確認犯罪行為人之證據方法
      。現行刑事訴訟法並無關於指認程序之規定，如何由證人
      正確指認犯罪行為人，自應依個案之具體情形為適當之處
      理。指認之程序，固須注重人權之保障，亦須兼顧真實之
      發現，以確保社會正義實現之基本目的。如證人陳述係出
      於親身經歷之見聞所為指認，並依法踐行調查程序後，綜
      合證人對事實之陳述及其於該事件中所處之地位等各項情
      況，足資認定其確能對被告觀察明白，認知被告行為之內
      容，該事後依憑個人之知覺及記憶所為之指認客觀可信，
      並非出於不當之暗示，亦未違悖一般日常生活經驗之定則
      或論理法則，又非單以證人之指認為被告論罪之唯一依據
      時，即非不得採為判決之基礎，最高法院95年度臺上字第
      7319號判決要旨可資參照。
    (二)被告吳忠德幫助施用第一級毒品部分：
      1.訊據被告吳忠德固坦承於97年3 月間某日與高炤銘一起
        至江尉正任職之文心路中古車行找江尉正，惟矢口否認
        有何幫助販賣或幫助施用第一級毒品之犯行，辯稱：當
        天係伊與高炤銘1 人出1,000 元向江尉正買2,000 元之
        海洛因，伊沒有介紹高炤銘向江尉正買海洛因，其等2
        人本來就認識云云。
      2.高炤銘於98年1 月15日警詢時陳稱：「阿峰」係販賣毒
        品之藥頭，伊向綽號「阿峰」之人購買過2 次毒品，第
        1 次是97年3 月份被告吳忠德介紹伊到文心路「阿峰」
        工作之車行內，向「阿峰」購買2,000 元之海洛因，因
        伊不知道要去哪裡買毒品，所以由被告吳忠德介紹向「
        阿峰」購買海洛因，第2 次是伊自己去的等語〔見中市
        警刑字第0980005592號卷（下稱警卷一）第74頁）。證
        人高炤銘於同日偵訊時證稱：伊在97年2 、3 月時有向
        「阿峰」買過海洛因，那是綽號「阿保」的被告吳忠德
        介紹的，被告吳忠德直接帶伊到「阿峰」在文心路的中
        古車行，當時「阿峰」在那裏上班，伊在車行向「阿峰
        」買2,000 元的海洛因1 包等語（見偵卷二第147 至15
        0 頁）。證人高炤銘於98年8 月5 日本院另案審理時亦
        證稱：伊在地檢署有說過伊向「阿峰」在文心路的車行
        買過2 次海洛因，第1 次是「阿保」帶伊去的，伊打電
        話予被告吳忠德說要海洛因，被告吳忠德說有地方拿，
        好像伊開車載被告吳忠德去文心路的車行，伊將錢交給
        被告吳忠德，被告吳忠德去買毒品，伊沒有看到拿毒品
        給被告吳忠德的人等語（見偵卷一第71至76頁〕。證人
        江尉正於本院審理時亦結證稱：伊以前在文心路開中古
        車行，被告吳忠德去過2 、3 次，有帶高炤銘去，當時
        說是要買海洛因等語（見本院卷第212 頁）。被告吳忠
        德於本院審理時亦坦承確於97年3 月間帶同高炤銘至江
        尉正任職位於文心路之中古車行。被告吳忠德於98年1
        月16日偵訊時亦供稱：：「我跟他（指證人高炤銘）說
        江尉正毒品很好，我告訴他地點，他跟江尉正自己約地
        點交易毒品，（改稱）第1 次我有帶高炤銘去沒錯」等
        語〔見臺灣臺中地方法院檢察署98年度偵字第2549號卷
        （下稱偵卷三）第13至16頁〕，核與證人高炤銘、江尉
        正之前開證述相符。
      3.證人江尉正雖於本院審理時證稱：伊當時還沒有吸食海
        洛因，沒有拿毒品給高炤銘云云。證人高炤銘於本院另
        案審理時亦改稱其於97年3 月間並無向江尉正拿過海洛
        因，被告吳忠德帶領至該車行時，其將錢交付給吳忠德
        ，由被告吳忠德購買毒品云云。然證人江尉正於其本身
        被訴販賣海洛因與被告吳忠德、高炤銘等人之案件審理
        時，亦矢口否認有何販賣海洛因之犯行，故證人江尉正
        應係為迴避自身販賣海洛因之罪責，而為上開證述，不
        足採信。而證人高炤銘上述說法，與被告吳忠德於偵查
        中及本院審理時所述伊帶過高炤銘去過被告江尉正的車
        行1 次等語不符。且證人高炤銘於本院另案審理時對於
        97年3 月有無向阿峰拿毒品等關鍵問題，均迴避問題答
        稱忘記了，時間過了那麼久，伊記不得等語（見偵卷一
        第72、75頁），證人高炤銘上揭與偵查中迴異之證詞，
        顯係維護江尉正之情形，自非可取。
      4.又證人高炤銘確於97年3 月間因施用毒品案件，經臺灣
        臺中地方法院檢察署檢察官以98年度毒偵字第1276、16
        31、1874、3169號、98年度撤緩毒偵字第82至87號、98
        年度毒偵字第3944號提起公訴，有其臺灣高等法院被告
        前案紀錄表、上開起訴書等在卷足明（見本院卷第159
        至166 頁、第178 至180 頁），與證人高炤銘之前開證
        詞吻合。又江尉正於97年3 月間以2,000 元之代價販賣
        海洛因與高炤銘1 次，業經臺中高分院判處有期徒刑15
        年3 月，經最高法院駁回上訴後確定，亦有臺中高分院
        98年度上重訴字第43號、98年度上訴字第2476號判決、
        最高法院99年度臺上字第2820號判決各1 份在卷可按（
        見本院卷第173 至177 頁、第185 至195 頁）。證人高
        炤銘於97年3 月中旬某日向江尉正購買海洛因以供己施
        用，應堪認定。
      5.又證人高炤銘於警詢時陳稱：因伊不知道要去哪裡買毒
        品，所以由被告吳忠德介紹向「阿峰」購買海洛因等語
        ，於偵訊時亦證稱：伊在97年2 、3 月時有向「阿峰」
        買過海洛因，那是綽號「阿保」的被告吳忠德介紹的，
        被告吳忠德直接帶伊到「阿峰」在文心路的中古車行等
        語。被告吳忠德於本院審理時亦陳稱：當天係高炤銘來
        找伊，伊打電話予江尉正說要去找江尉正，高炤銘稱其
        亦有施用毒品，就一起去跟江尉正拿毒品等語（見本院
        卷第214 頁）。。準此以觀，證人高炤銘當時欲施用海
        洛因，但因無管道購買海洛因，適巧被告吳忠德亦要向
        江尉正購買海洛因，被告吳忠德即帶同高炤銘至江尉正
        位於文心路之中古車行，令高炤銘得以向江尉正購買海
        洛因。被告吳忠德雖辯稱高炤銘與江尉正曾在一起執行
        ，本來就認識，不用伊介紹購毒云云。證人江尉正亦證
        稱：伊與高炤銘於96年在監獄就認識等語（見本院卷第
        212 頁）。惟被告吳忠德於本院另案審理時另供稱：四
        百（即高炤銘）說很久沒有跟江尉正見面等語（見偵卷
        一第66頁）。證人江尉正於本院審理時亦證稱：「（問
        ：出獄之後有無再（與高炤銘）聯絡？）就是去車行那
        幾次。」等語（見本院卷第212 頁）。又證人高炤銘於
        95年11月8 日至96年12月19日在臺中監獄執行，證人江
        尉正則於91年7 月23日至97年1 月13日間亦在臺中監獄
        執行，有其等之臺灣高等法院被告前案紀錄表各1 份在
        卷可稽（見本院卷第102 至105 頁、第159 至166 頁）
        。是證人高炤銘雖曾與江尉正於同一時間同在臺中監獄
        執行，然於97年3 月間證人高炤銘已出獄近4 月，期間
        證人高炤銘與江尉正並無來往，證人高炤銘極可能不知
        道江尉正當時所在，抑或不知悉江尉正有海洛因以供販
        賣。而當日確係被告吳忠德帶高炤銘至江尉正之中古車
        行，被告吳忠德就高炤銘欲找尋江尉正之用意，乃欲取
        得海洛因以供施用，知之甚明，被告吳忠德當然知悉帶
        同高炤銘至江尉正工作之中古車行，絕對有助於高炤銘
        取得海洛因以供己施用。故高炤銘所以得於97年3 月中
        旬某日向江尉正購得海洛因施用，不僅客觀上係因被告
        吳忠德於該日帶同高炤銘至江尉正之中古車行，幫助高
        炤銘得以接觸購毒管道，且被告吳忠德於提供當時，在
        主觀上厥有幫助高炤銘取得海洛因施用之犯意甚明。
      6.被告吳忠德帶同高炤銘至文心路中古車行找江尉正，在
        客觀上固亦造成江尉正得以販賣海洛因給證人高炤銘之
        結果。惟被告吳忠德係因受證人高炤銘所請，知其欲取
        得海洛因施用，才帶同高炤銘至文心路中古車行找江尉
        正，以助其實現施用第一級毒品之犯行等事實，前已得
        證。起訴書雖認被告吳忠德幫助江尉正販賣海洛因，並
        提出證人高炤銘之警詢、偵訊筆錄，及附表一所示被告
        吳忠德持用之門號0000000000號行動電話及證人高炤銘
        持用0000000000號行動電話之通訊監察譯文為證。惟查
        ：
        (1)附表二所示之通訊監察譯文，係被告吳忠德與證人高
          炤銘於97年12月2 日至同年月26日間之通話，與江尉
          正於97年3 月販賣海洛因與證人高炤銘之犯行無涉，
          無從證明被告吳忠德於97年3 月中旬某日帶領高炤銘
          至江尉正任職之中古車行，主觀上有無幫助江尉正販
          賣海洛因與高炤銘之犯意。
        (2)檢察官並未提出證據足資認定被告吳忠德另先確定知
          悉江尉正將販賣或轉讓海洛因與他人，適證人高炤銘
          向其表示欲購買海洛因，為幫助江尉正易於實現其販
          賣海洛因犯行，始帶同證人高炤銘至文心路中古車行
          。故被告吳忠德具有幫助證人高炤銘施用毒品海洛因
          之犯意，固足予認定，但尚無充足之事證可資論斷其
          有幫助江尉正販賣海洛因之犯意。
        (3)被告吳忠德於本院審理時供稱：伊沒有從江尉正處得
          到好處等語（見本院卷第220 頁反面）。證人江尉正
          於本院審理時另證稱：伊曾租房子與被告吳忠德，曾
          與被告吳忠德一起吸食海洛因，但沒有拿過海洛因與
          被告吳忠德施用等語（見本院卷第212 頁反面）。是
          被告吳忠德與江尉正至多僅為房東、房客關係，並曾
          一起施用海洛因，尚無證據可認其2 人有特殊深厚情
          誼，亦無證據證明江尉正曾商請被告吳忠德幫忙帶其
          他欲購買海洛因之人至其經營之中古車行，故被告吳
          忠德帶同證人高炤銘至江尉正經營之中古車行，不足
          認有幫助江尉正販賣海洛因之犯意而至一般通常之人
          均可無所懷疑之程度。況江尉正於販賣海洛因予證人
          高炤銘後，亦無證據足認被告吳忠德因而蒙受江尉正
          給予之任何利益或優惠，益堪認定被告吳忠德應無幫
          助江尉正販賣海洛因給證人高炤銘之犯意可言。惟公
          訴意旨未明辨上情，遽認就被告吳忠德帶領證人高炤
          銘至江尉正任職之中古車行之同一事實，係犯幫助販
          賣第一級毒品罪，顯有誤解。
      7.依前開調查所得之證據資料，被告吳忠德幫助高炤銘犯
        施用第一級毒品罪之犯行，已事證明確，足以認定。證
        人高炤銘於本院審理時經合法傳喚無正當理由未到庭，
        被告吳忠德雖再聲請本院傳喚證人高炤銘為證，證明伊
        未介紹高炤銘向江尉正購買海洛因（見本院卷第204 頁
        反面）。惟其待證事項已為證人高炤銘前於警詢、偵訊
        時證述甚明，並經本院調查其他相關佐證，證明證人高
        炤銘於警詢及偵訊所為證詞應屬實可採，且證人高炤銘
        現因違反毒品危害防制條例案件逃亡，經本院發佈通緝
        ，尚未緝獲等情，亦有前開臺灣高等法院被告前案紀錄
        表可按，證人高炤銘實無法傳喚到庭，故被告吳忠德上
        開聲請，核無調查之必要，應予駁回，併予敘明。
    (三)被告趙文雄共同販賣第一級毒品部分：
      1.被告趙文雄固坦承於98年1 月8 日當日與陳心棣會面，
        並向陳心棣拿取500 元，惟矢口否認有何販賣第一級毒
        品之犯行，辯稱：當日陳心棣來找江尉正，一直打電話
        給江尉正，因陳心棣之車子無法進入江尉正住處，伊從
        江尉正住處出去，陳心棣託伊把500 元拿給江尉正，伊
        有把500 元交給江尉正，伊不知道陳心棣之後有無進入
        江尉正住處，也不知道陳心棣為何要打電話予江尉正，
        也不清楚江尉正有無拿毒品給陳心棣云云。
      2.陳心棣於98年1 月17日警詢時陳稱：伊有施用海洛因，
        最後1 次施用係於98年1 月13日，在臺中市北屯區○○
        ○街與崇德六路口附近；伊係向綽號「長腳」之男子購
        買海洛因，購買過3 次，每次均以500 元購買，「長腳
        」持用手機號碼0000000000、0000000000號門號，伊持
        用0000000000號行動電話，伊與「長腳」都約在臺中市
        北屯區○○路與梅川北路街口交易毒品；警方所提示中
        市警刑字第09800057092 號卷（下稱警卷二）第15頁之
        照片，係伊開車等「長腳」購買毒品，車號652-TM號車
        輛係伊所駕駛，車外為毒品之上手「長腳」，「長腳」
        本名為趙文雄；98年1 月8 日14時09分51秒之通訊監察
        譯文，係伊約「長腳」，要向「長腳」購買海洛因，這
        次沒有交易成功，因伊在工作時間來不及等語（見警卷
        二第92至100 頁）。證人陳心棣於98年8 月12日本院另
        案審理時結證稱：伊認識「長腳」，伊從97年11月間至
        98 年1月間有施用海洛因，伊打電話過去，不知何人接
        聽，但係「長腳」把毒品拿給伊，拿過3 、4 次，地點
        在昌平路與松竹路附近的水溝旁，每次都有給錢，買多
        少給多少，1 次大約1,000 元，伊使用之行動電話為00
        00000000號，附表二所示之通訊監察譯文係伊對話之內
        容，但不知道對方是誰，不知道是否為「長腳」接聽電
        話，伊撥打該支電話，稱呼對方「阿峰」，「長腳」有
        接聽過該支電話，上開譯文應該是伊與「阿峰」之對話
        ，因下來的都是「長腳」，打電話過去時對方都自稱為
        「阿峰」，故伊判斷接電話的是「阿峰」；伊撥打該通
        電話是為了要買毒品，伊記不清楚當日有無拿到毒品，
        伊記得有向對方拿過，但哪天記不清楚；偵卷二第84頁
        之照片中，駕駛係伊，站的人是「長腳」，卡車所停的
        位置就是在水溝旁邊，當天伊與「長腳」約在那裏是要
        向「長腳」拿東西，「長腳」有拿海洛因與伊，伊當天
        應該有拿錢給被告趙文雄，多少錢不知道，但是不夠；
        98年1 月17日警詢所述實在等語（見偵卷一第86至90頁
        ）。證人陳心棣於本院審理時亦證稱：伊在97年11月至
        98年1 月間有施用海洛因，並向「長腳仔」拿過3 、4
        次海洛因，伊係以手機打電話予對方，對話內容與通訊
        監察譯文相同，伊打電話都是找「阿峰」，是朋友介紹
        可以打這支電話購買毒品，伊當時使用之電話是000000
        0000號，對方的電話是0000000000號，伊與對方約在昌
        平路與松竹路水溝旁，買的金額每次都是1,000 元，1,
        000 元就是1 小包海洛因，買到海洛因後就在車上施用
        ，但有時候錢不夠，就用欠的，但之後都會還錢給「長
        腳仔」；警卷二第19頁照片中車上的男子係伊，旁邊站
        立的男子則為「長腳仔」，車子是停在昌平路與松竹路
        水溝旁，該次見面是為了購買毒品，金額、數量之前就
        已經講好，故伊只撥打附表二所示之該通電話，另案審
        理時證稱「長腳仔」當天有拿海洛因與伊正確，該次拿
        到的海洛因也是在車上施用，金額應該是1,000 元，但
        有時候錢不夠，就拿500 元，被告陳稱伊當天拿500 元
        與被告正確；這3 次購買海洛因，交付毒品的就是在庭
        的被告趙文雄，「長腳仔」就是被告趙文雄，伊沒有跟
        「阿峰」拿過毒品等語（見本院卷第204 頁反面至第20
        9 頁）。被告趙文雄於98年1 月15日偵訊時亦陳稱：「
        （問：有沒有幫江尉正送毒品去給別人？）有1 、2 次
        上去的時候，他懶得下來，就叫我幫他拿下來，我怕他
        不賣給我，我就會幫他拿。」、「（問：拿去給誰？）
        有1 次是跟阿團，有1 次是給心棣們（指旁邊）也有拿
        下來，他們上去有時候他懶得拿下來，也都是叫他們拿
        下來。」、「（問：那送毒品的對象除了徐國團，還有
        誰？陳心棣是不是？）是。」、「（問：1 人各1 次？
        ）心棣好像有2 次，徐國團1 次。」、「（問：有拿錢
        回來給？）沒有沒有，他們都是用欠的。」「（問：那
        為什麼你在警局作筆錄時說你只是幫阿峰拿錢而已，並
        沒有拿毒品給陳心棣，什麼意思？）陳心棣那1 次過去
        的時候就是過去跟他拿錢而已，他是拿錢過來而已。」
        、「（問：就是送錢過來而已是不是？我是問你說送毒
        品的對象除了徐國團之外還有誰？）陳心棣啊！」、「
        （問：啊？）就我去見過他2 次嘛！都是拿東西給他。
        有1 次是去跟他拿錢，那是第3 次見他，是去跟他拿錢
        ，可是那1 次沒有東西交易，然後他後來......」、「
        （問：所以你拿給陳心棣2 次就對了？）是。」、「（
        問：這張照片裡面是什麼東西？）就是去他們家後門，
        那後面那個大廈就是今天查獲的地方，然後他就是懶得
        下來，就叫我過去跟陳心棣拿錢。」、「（問：那毒品
        怎麼來的？）毒品是之前他就給他了啊！然後他後來意
        思是說他這個錢是要先還，我就說我不知道，我就說阿
        峰在後門，叫他自己跟阿峰講。」、「（問：誰叫你過
        去跟他拿錢？）阿峰啊！我要走了，然後那時候......
        」、「（問：你跟他講要拿毒品要自己跟阿峰講對不對
        ？）不是，本來阿峰是以為他沒有要拿毒品，要拿錢來
        還，結果他不是要還錢，那些錢是要拿毒品，他跟我講
        ，我說我不知道，我叫他自己去跟阿峰說。」等語，有
        本院另案審理時之勘驗筆錄可參（見偵卷一第98至100
        頁）。被告趙文雄於本院審理時亦供稱：「我確實有幫
        江尉正拿海洛因給陳心棣，其中一次沒有拿到海洛因，
        要我等，我不要，就是被拍照的那一次，我下去是叫陳
        心棣不要再打電話，陳心棣就問我說可不可以幫我跟阿
        峰拿，他之前就認識阿峰，當天是車子開不進去，他叫
        我把錢拿進去給阿峰，他就走了，我錢馬上交給站在後
        門的阿峰。」、「偵訊中所說江尉正懶得下來，我就會
        幫他拿毒品下來，這是正確的，不只陳心棣，我在警察
        局所說的是實在的，江尉正所述不實，我是在98年12月
        認識江尉正，我確實有拿2 次海洛因給陳心棣，也跟他
        收過1 次錢，收500 元的那次沒有拿海洛因。」等語（
        見本院卷第214 頁）。
      3.證人陳心棣於98年1 月8 日14時8 分51秒持用00000000
        00號行動電話，撥打0000000000號行動電話予綽號「阿
        峰」之人，表示欲購買海洛因後，至約定地點即臺中市
        北屯區○○路與松竹路口之水溝旁，與綽號「長腳」之
        被告趙文雄進行交易，被告趙文雄有將海洛因交與證人
        陳心棣，證人陳心棣也有拿錢與被告趙文雄等情，迭據
        證人陳心棣於本院另案審理及本院審理時證述明確，前
        後相符。證人陳心棣於警詢時亦確認附表二所示之通訊
        監察譯文確係伊要購買海洛因之對話。而證人陳心棣確
        與被告趙文雄於該通電話後，在臺中市○○區○○路與
        松竹路口之水溝旁交易，亦有有趙文雄與陳心棣交易時
        為警跟監所拍攝之照片1 幀（見警卷二第15頁）附卷可
        憑。另觀諸附表二所示證人陳心棣與綽號「阿峰」之人
        之通話內容，通話內容簡短，再說明自身特徵後，即結
        束通話，確屬實務上常見之毒品交易對話，有本院99年
        度聲監字第1196號通訊監察書1 份及如附表二所示之通
        訊監察譯文附卷足佐（內容與證據出處均詳附表二所示
        ），足認上開人等通話之目的確係要交易海洛因無疑，
        亦可證明證人陳心棣前開證述為真。
      4.證人陳心棣於98年間曾因施用海洛因，經臺灣臺中地方
        法院檢察署檢察官以98年度毒偵字第1202號為緩起訴處
        分，於99年間，亦因施用海洛因案件，分別經本院判處
        有期徒刑9 月、6 月確定，有本院99年度訴字第1124號
        、第2199號判決及臺灣高等法院被告前案紀錄表1 份在
        卷可稽（見本院卷第167 至172 頁）。足認證人陳心棣
        均施用海洛因之慣習，對外有購毒之需求。
      5.證人江尉正於本院審理時證稱：伊有使用過0000000000
        號行動電話，吳忠德有時會稱呼伊為「阿峰」等語（見
        本院卷第212 頁）。被告趙文雄於偵訊本院審理時亦坦
        承伊因害怕江尉正不賣毒品與伊，故伊會幫綽號「阿峰
        」之江尉正拿毒品與綽號「阿團」之徐國團及陳心棣，
        98 年1月8 日當天伊確實有向陳心棣收取500 元後轉交
        江尉正等情，核與證人陳心棣所述「阿峰」接聽電話，
        被告趙文雄前來交易乙節相符。又被告趙文雄於97、98
        年間分別因施用第一級毒品案件，經本院判處徒刑，有
        臺灣高等法院被告前案紀錄表1 份附卷可考（見本院卷
        第11至23頁），是被告趙文雄確有施用海洛因之惡習，
        亦足佐證被告趙文雄所述為了能繼續向江尉正購得海洛
        因，而代江尉正與他人進行交易等語，應屬真實無訛。
        被告趙文雄於98年1 月8 日當日代江尉正與陳心棣進行
        海洛因交易，應堪認定。
      6.關於本次海洛因交易金額，證人陳心棣於警詢時陳稱：
        伊向「長腳」買過3 次海洛因，每次均以500 元購買等
        語。於本院另案審理時則陳稱：「長腳」將海洛因拿給
        伊3 、4 次，每次都有給錢，買多少給多少，1 次大約
        1,000 元；照片上那天應該有拿錢給被告趙文雄，多少
        錢不知道，但是不夠等語。於本院審理時則陳稱：伊向
        「長腳仔」拿過3 、4 次海洛因，買的金額每次都是1,
        000 元，照片上那次金額應該是1,000 元，但有時候錢
        不夠，就拿500 元，這1 次金額忘記了，被告趙文雄所
        述伊當天拿500 元與被告趙文雄正確等語。證人陳心棣
        就購買金額部分因時間經過雖有記憶模糊之情形，然經
        本院提示被告趙文雄之供述後，確認當天交付500 元與
        應屬正確，佐以被告趙文雄供述當日證人陳心棣交與伊
        500 元，被告趙文雄與證人陳心棣當日之交易金額應為
        500 元。
      7.辯護人雖為被告趙文雄辯護稱：證人陳心棣就聯絡方式
        、交易金額、有無交付海洛因證述前後矛盾，不足採信
        。陳心棣於警詢時亦陳稱附表二所示之該次交易沒有成
        功，因伊在工作時間來不及等語，於本院審理時亦曾供
        稱照相那次沒有交易成功等語。然查：
        (1)證人陳心棣雖為前開陳述，惟證人陳心棣於本院另案
          審理時，原亦無法確認98年1 月8 日當天有無拿到海
          洛因，經提示前開跟監所拍攝之照片後，證人陳心棣
          即證稱：「（問：當天要與「長腳」約在那裡做什麼
          ？）要跟「長腳」拿東西，他當天有拿海洛因給我。
          」證人陳心棣於本院審理時亦證稱：上開證述正確。
          另依證人陳心棣所述，其與被告趙文雄交易海洛因約
          3 、4 次，被告趙文雄亦供稱曾交付海洛因與陳心棣
          2 次，另向其收取500 元1 次，是證人陳心棣與被告
          趙文雄交易海洛因之次數不止1 次，證人陳心棣極可
          能因時間久遠，造成記憶混淆，致前後證述些許歧異
          。又證人陳心棣確於通話後至約定地點與被告趙文雄
          會面，亦有前開照片可證，被告趙文雄亦確實向陳心
          棣收取500 元之交易金額，該次如未交易成功，陳心
          棣當無可能給付交易之價金與被告趙文雄。是陳心棣
          於警詢中所述因伊在工作時間來不及等語，及於本院
          審理時一度證稱照相該次沒有交易成功，應係記憶錯
          誤所致，不足採信。惟證人陳心棣之證述，佐以被告
          趙文雄之供述，及交易跟監照片、附表二所示之通訊
          監察譯文、陳心棣之施用毒品前科，已堪認被告趙文
          雄確於98年1 月8 日當日販賣海洛因與陳心棣，證人
          陳心棣關於細節之陳述雖有出入，但其基本事實之陳
          述與真實性無礙，依前揭最高法院之見解，仍得本於
          自由心證予以採信。是辯護人此部分之見解，為本院
          之所不採。
        (2)一般毒品交易，為免遭檢警監聽查獲，通話多十分簡
          短，且多以暗號代表毒品交易，已交易過之對象，甚
          或確認交易之地點、時間後，至現場再決定交易數量
          、金額，或依循以往交易金額、數量進行交易之情形
          ，亦所在多有。證人陳心棣於本院審理時證稱：「（
          問：你在電話中說開綠色的貨車，那次如何講說要買
          毒品？）之前有接觸過，所以這樣講，他就清楚了。
          」、「（問：你剛才說後來交易的人是長腳仔趙文雄
          ，為何趙文雄知道你已經來了？）之前有打電話，我
          打那通電話就是快到了的意思。」、「（問：你剛才
          說這通電話之後，到了現場你還打電話出去？）沒有
          ，金額、數量之前都已經講好。」、「（問：為什麼
          要約在那個地方？）第一次就是去那邊。」依證人陳
          心棣之上開陳述，證人陳心棣無庸詢問江尉正交易地
          點，即知到松竹路及昌平路附近之水溝旁與被告趙文
          雄交易，可知證人陳心棣與被告趙文雄於98年1 月8
          日前已進行過海洛因交易，又參諸證人陳心棣於警詢
          時陳稱每次均以500 元購買，則證人陳心棣雖未向江
          尉正說明交易之金額、數量，而到現場後，與被告趙
          文雄依循往例之交易金額、數量進行交易，亦無違常
          情，此參諸證人陳心棣所述「之前接觸過，所以這樣
          講，他就清楚了」、「金額、數量之前都已經講好」
          可明，是證人陳心棣證稱：「（問：你說這樣講，他
          就清楚，他會了解你要購買多少？何時購買？）到了
          停車的地方之後再打電話給他。」應係一時口誤，為
          本院所不採。
      8.辯護人為被告趙文雄另辯護稱：98年1 月8 日跟監照片
        顯示被告趙文雄好整以暇地倚靠在陳心棣之車門邊，被
        告趙文雄如確實在進行販毒行為，當不至有如此放鬆之
        神情，且如當天有完成交易，為何警員沒有當場人贓俱
        獲？被告趙文雄辯稱該次並無交易行為，應屬可採云云
        。惟觀諸門號0000000000號門號97年12月19日18時16分
        49秒及同年月20日23時03分09秒之通訊監察譯文，該門
        號持用者分別向通話之對方陳稱：「喂！老婆喔，等一
        下長腳要過去，你幫他開門。你用一個46一個57給他」
        、「喂！老婆喔，我叫文雄去拿我的戒指跟錶啊......
        」（見中市警刑偵五字第003 號卷第60頁），由上開通
        訊監察譯文可知，持用0000000000號門號之人並非被告
        趙文雄，檢警偵查人員於偵辦本案時亦知悉上情，確認
        被告趙文雄販賣海洛因之犯行應有其他共犯，是98年1
        月8 日跟監之警員未於被告趙文雄及證人陳心棣完成海
        洛因交易後，當場逮捕被告趙文雄，應係為免打草驚蛇
        ，以求一舉查獲被告趙文雄及其共犯之故，自不能以跟
        監警員未當場逮捕被告趙文雄，逕認被告趙文雄未與證
        人陳心棣進行海洛因交易。又從卷附之跟監照片，實無
        法看清被告趙文雄遭拍攝時之表情係放鬆抑或緊張。退
        步言之，縱認被告趙文雄當時神情放鬆，被告趙文雄於
        交易當時，尚不知江尉正持用之行動電話業遭監聽，其
        自身亦遭員警跟監，而依被告趙文雄於偵訊及本院審理
        時之供述可知，被告趙文雄主觀上之認知伊僅係代江尉
        正將毒品轉交與購毒者，並未與江尉正共同販賣毒品，
        故被告趙文雄極可能因未認知其行為已觸犯重典，而未
        生警覺。辯護人前開辯護意旨，尚難憑採。
      9.被告趙文雄另辯稱：伊不清楚陳心棣來找江尉正之目的
        ，也不知道這500 元做何用，伊把50 0元交給站在後門
        的江尉正，之後就離開了；被抓當天因毒癮發作，不知
        道筆錄記什麼云云。於偵訊時亦供稱：陳心棣那些錢是
        要拿毒品，伊說伊不知道，叫陳心棣自己去跟阿峰說云
        云。然查：
        (1)被告趙文雄之偵訊錄影光碟經本院另案審理時勘驗結
          果，被告趙文雄供述之內容與錄影過程大致相符，被
          告趙文雄就檢察官開放性之問題，均能應答自如，並
          無被告趙文雄所述毒癮發作之情形，業已敘明如前，
          是被告趙文雄辯稱偵訊時毒癮發作云云，與事實不符
          。
        (2)證人陳心棣均係與被告趙文雄進行海洛因交易，未曾
          向綽號「阿峰」之江尉正拿過海洛因，亦不認識江尉
          正等情，業據證人陳心棣於本院另案審理時及本院審
          理時證述明確。被告趙文雄於本院準備程序中雖辯稱
          不知道陳心棣98年1 月8 日交付500 元與伊之目的，
          惟被告趙文雄於偵訊時已供稱：「本來阿峰是以為他
          （陳心棣）沒有要拿毒品，要拿錢來還，結果他不是
          要還錢，那些錢是要拿毒品，他跟我講，我說我不知
          道，我叫他自己去跟阿峰說。」等語，是陳心棣當場
          確有向被告趙文雄表示該500 元係要購買海洛因。被
          告趙文雄辯稱不知悉證人陳心棣交付500 元之目的，
          不足採信。
        (2)被告趙文雄於本院審理時另辯稱：陳心棣叫伊將500
          元拿進去給「阿峰」，陳心棣就離開了，伊馬上把錢
          交給站在後門之江尉正云云。惟被告趙文雄於本院99
          年8 月17日準備程序中供稱：伊有把500 元交給江尉
          正，之後陳心棣有無進入江尉正住處伊不清楚，因伊
          已經離開了等語。於98年1 月15日偵訊時則供稱：陳
          心棣說這1 次是要拿錢買毒品，伊說「阿峰」在後門
          ，叫陳心棣自己跟「阿峰」講等語。是證人陳心棣將
          500 元交與被告趙文雄後，究係被告趙文雄抑或證人
          陳心棣先行離去，被告趙文雄供述前後不一。再者，
          被告趙文雄於偵訊中供稱：跟監照片所示之地方即為
          江尉正家後門，因江尉正懶得下來，就叫伊過去向陳
          心棣拿錢等語。江尉正既因懶惰而交代被告趙文雄向
          陳心棣拿取金錢，何以後來又下樓至後門處？又如江
          尉正確已下樓至跟監照片所示地點，被告趙文雄大可
          令證人陳心棣直接與江尉正進行交易，又何需多此一
          舉，向陳心棣收取500 元轉交與江尉正後，再令陳心
          棣找江尉正洽談購毒事宜？故被告趙文雄於本院準備
          程序、審理時及偵訊時所為之供述，均係避重就輕之
          詞，難信為真。
      10.又海洛因物稀價昂，其持有販賣者，政府查緝甚嚴，風
        險甚高，且販賣第一級毒品罪之法定刑為死刑或無期徒
        刑，得併科鉅額罰金，刑責甚重。且海洛因可任意分裝
        ，而每次買賣之價量，亦隨時隨雙方關係之深淺、當時
        之資力、需求程度及對行情之認知等因素，機動的調整
        ，因之販賣之利得，除經被告坦承或帳冊價量均臻明確
        外，委難察得實情，是縱未確切查得販賣賺取之實際差
        價，但除別有事證，足認係按同一價格轉讓，確未牟利
        之情形外，尚難執此認非法販賣之事證有所不足，致知
        過坦承者難辭重典，飾詞否認者反得逞僥倖，而失情理
        之平。查江尉正將海洛因交由被告趙文雄販賣與證人陳
        心棣之犯行，已經本院認定如前，雖依卷內證據無從得
        知江尉正所購入海洛因之成本究為若干，然江尉正若無
        營利之意圖，應無甘冒被查緝法辦科以重刑之危險，平
        白無端義務為該買賣之工作，是其販入之價格必較售出
        之價格低廉，而有從中賺取買賣差價牟利之意圖及事實
        ，應屬符合論理法則且不違背社會通常經驗之合理判斷
        。準此，江尉正應有從中賺取價差，藉此營利之意圖，
        至為灼然。次按現行刑法關於（共同）正犯、從犯（幫
        助犯）之區別，係以其主觀之犯意及客觀之犯行為標準
        。凡以自己犯罪之意思而參與犯罪，無論其所參與者是
        否係犯罪構成要件之行為，皆為（共同）正犯，其以幫
        助他人犯罪之意思而參與犯罪，其所參與者，苟係犯罪
        構成要件之行為，亦為（共同）正犯，必以幫助他人犯
        罪之意思而參與犯罪，其所參與者又為犯罪構成要件以
        外之行為，始為從犯（幫助犯）（最高法院25年上字第
        2253號判例意旨參照）。以販賣毒品罪為例，從事前聯
        絡毒品買賣、到事後交付毒品、收取毒品買賣價金等行
        為，均屬販賣毒品罪之構成要件之行為，苟有參與其事
        ，即係分擔實行犯罪行為，自應負起共同販賣毒品罪責
        （最高法院98年度臺上字第4234號判決意旨參照）。被
        告趙文雄於販賣海洛因與證人陳心棣後，所收取之價金
        500 元均交與江尉正，並未從該次交易中獲取利益，自
        難認定被告趙文雄有為自己販賣海洛因之意。但被告趙
        文雄將海洛因交與證人陳心棣，復自證人陳心棣取得價
        金500 元，被告趙文雄顯已參與販賣第一級毒品之構成
        要件行為無疑，參前說明，也應以共同正犯論擬。
      11.綜上各節，被告趙文雄與江尉正共同販賣第一級毒品之
        犯行，事證明確，堪予認定，應依法論科。
、論罪科刑之理由：
  一比較新舊法部分：
    (一)被告趙文雄行為後，毒品危害防制條例於98年5 月20日修
      正公布。然本次修法並未明定法律生效施行日期，致關於
      修正毒品危害防制條例條文應自何時起生效施行發生爭議
      。雖毒品危害防制條例第36條明定「本條例自公布後6 個
      月施行」，惟毒品危害防制條例第36條係該條例於92年7
      月9 日修正時所制定，其立法理由謂：「依本條例新修正
      之規定，法務部需會同衛生署成立審議委員會每3 個月定
      期檢討調整毒品之分級及品項，而本次新增第四級毒品，
      有需要在新法施行前先經該審議會檢討後再調整公布，且
      依修正條文亦有必要再訂定相關子法及修正相關法規，以
      配合本條例之施行，故亦有需要預留適當緩衝期，以利訂
      頒相關子法及相關法規之配合修正」，是前揭毒品危害防
      制條例第36條所稱「自公布後6 個月施行」之法律，應專
      指92年7 月9 日全面修正毒品危害防制條例之條文。而該
      等條文於毒品危害防制條例本次修正時並未再做修訂或變
      更，於立法理由亦未說明本次修正條文係依該條例第36條
      規定，於修正後6 個月始生效之要旨，故應認本次毒品危
      害防制條例之修正並未訂定生效日期。
    (二)中央法規標準法第13條規定：「法規明定自公布日或發布
      日施行者，自公布或發布之日起算至第3 日起發生效力。
      」而於法規未明示自公布日或發布日施行之情形，應僅能
      解為立法機關者之意思為該法規從公布日立刻生效，否則
      立法者當會另定其他生效日期。從而，本院認為毒品危害
      防制條例98年5 月20日修正公布之條文，當適用中央法規
      標準法第13條規定，應自公布日起算第3日 生效。本次該
      條例修正條文係於98年5 月20日修正公布，則生效施行日
      即應為同年月22日（司法院98年6 月29日院臺廳刑一字第
      0980014643號函參照），本案判決於該條例施行後，於適
      用相關修正條文時，自有新舊法律比較適用之必要。
    (三)故被告趙文雄販賣第一級毒品之犯行，發生在毒品危害防
      制條例修正施行前。修正後毒品危害防制條例第4 條第1
      項將販賣第一級毒品罪罰金刑之上限由10,000,000元提高
      至20,000,000元，惟該條例修正後復增訂第17條第2 項規
      定：「犯第4 條至第8 條之罪於偵查及審判中均自白者，
      減輕其刑。」經本院就罪刑有關之一切情形，比較其全部
      之結果，認為以整體適用修正後之毒品危害防制條例相關
      規定對被告趙文雄最為有利（比較新舊法適用法律時，應
      比較其全部之結果而為整體之適用，不能割裂而分別適用
      新舊法律。最高法院88年度臺非字第31號判決要旨可供參
      考），故依刑法第2 條第1 項後段，應適用修正後之毒品
      危害防制條例之規定。
  二被告吳忠德部分：
    (一)按刑法上之幫助犯，係對於犯罪與正犯有共同之認識，而
      以幫助之意思，對於正犯資以助力，而未參與實施犯罪之
      行為者而言（最高法院75年度臺上字第1509號、88年度臺
      上字第1270號判決意旨參照）。被告吳忠德明知高炤銘欲
      購買海洛因以供施用，仍帶領高炤銘至江尉正任職之中古
      車行，而欲幫助高炤銘取得海洛因施用，果高炤銘即因而
      於97年3 月中旬某日，向江尉正購得2,000 元之海洛因以
      供己施用等事實，已得證有如前述。故核其所為，係犯刑
      法第30條第1 項前段、毒品危害防制條例第10條第1 項之
      幫助施用第一級毒品罪。本件尚無充足之事證可認被告吳
      忠德確有幫助江尉正販賣海洛因之犯意等情節，前均已敘
      明，故公訴意旨認被告吳忠德此部分所為，係為刑法第30
      條第1 項、毒品危害防制條例第4 條第1 項之幫助販賣第
      一級毒品罪，顯有未合，然基礎事實同一，僅被告吳忠德
      內部犯意不同，起訴法條應予變更（最高法院91年度臺上
      字第4670號、99年度臺上字第2123號、第7401號、第7743
      號判決要旨參照）。
    (二)被告吳忠德前於94年間，因違反毒品危害防制條例等案件
      ，分別經本院判處有期徒刑6 月及1 年確定，合併應執行
      有期徒刑1 年4 月；復於95年間，因違反毒品危害防制條
      例案件，經本院判處有期徒刑1 年1 月確定；又於96年間
      因竊盜、搶奪等案件，經本院分別判處有期徒刑4 月及8
      月確定，合併應執行有期徒刑10月；上開案件，經接續執
      行、減刑及定執行刑，甫於96年11月30日縮刑期滿執行完
      畢，有臺灣高等法院被告前案紀錄表1 份在卷可稽。被告
      吳忠德於受徒刑之執行完畢後，5 年以內故意再犯本件有
      期徒刑以上之罪，為累犯，應依刑法第47條第1 項加重其
      刑。
    (三)次按從犯之處罰，得按正犯之刑減輕之，刑法第30條第2
      項定有明文，被告吳忠德幫助施用第一級毒品之行為，爰
      依刑法第30條第2 項之規定減輕其刑，並先加後減。
  三被告趙文雄部分：
    (一)核被告趙文雄所為，係犯修正後毒品危害防制條例第4 條
      第1 項販賣第一級毒品罪。被告趙文雄持有海洛因之低度
      行為，為販賣之高度行為所吸收，不另論罪。
    (二)被告趙文雄與江尉正就販賣第一級毒品之犯行，有犯意聯
      絡及行為分擔，為共同正犯。
    (三)被告趙文雄於94年間因施用毒品案件，經本院判處有期徒
      刑10月確定；另於94年間因竊盜案件，經本院判處拘役30
      日確定，而於95年5 月30日縮刑期滿執行完畢。再於95年
      間因施用毒品案件，經本院判處有期徒刑1 年確定，復於
      96年間因違反毒品危害防制條例案件，經本院判處有期徒
      刑5 月確定，又於96年間因竊盜案件，經本院判處有期徒
      刑5 月確定，另於96年間因竊盜案件，經本院判處有期徒
      刑4 月確定，嗣經本院以97年度聲字1461號裁定就上開4
      案件予以減刑並定應執行刑為有期徒刑11月確定，而於97
      年6 月21日縮刑期滿執行完畢等情，亦有臺灣高等法院被
      告前案紀錄表1 份在卷可稽。被告趙文雄於受徒刑之執行
      完畢後，5 年以內故意再犯本件有期徒刑以上之罪，為累
      犯，法定刑罰金刑部分應依刑法第47條第1 項加重其刑，
      至法定刑為無期徒刑、死刑部分，依法不得加重。
    (四)另按「偵查中自白」，係指被告於偵查中對自己犯罪事實
      之全部或一部為供述者而言；其所供述者，不必限於與犯
      罪構成要件該當之事實；即除供述構成要件該當事實之外
      ，另外雖主張阻卻違法事由或阻卻責任事由，仍不失為自
      白；所謂自白，係針對被嫌疑為犯罪之事實陳述，不包括
      該事實之法律評價，與協商程序中一併為法律評價之認罪
      ，並不相同。被告或犯罪嫌疑人在偵查中，若可認為已對
      自己被疑為犯罪之事實是認，縱對於該行為在刑法上之評
      價尚有主張，仍無礙於此項法定減刑事由之成立，最高法
      院99年度臺上字第922 號、98年度臺上字第448 號判決要
      旨可資參照。被告趙文雄於偵訊及本院審理時均坦承有向
      陳心棣收取500 元後轉交與江尉正，已就犯罪事實之一部
      為供述，依前揭最高法院見解，被告趙文雄雖未明確坦承
      販賣海洛因，然已可認其對自己被疑為販賣海洛因之事實
      是認，仍為自白。故被告趙文雄於偵查及審判中均自白，
      應依修正後毒品危害防制條例第17條第2 項減輕其刑。
    (五)再按犯毒品危害防制條例第4 條第1 項之販賣第一級毒品
      之罪，不分犯罪情節輕重，概處以法定刑死刑或無期徒刑
      ，難免輕重失衡，倘有情輕法重情形，於裁判時自得適用
      刑法第59條酌量減輕其刑，以避免過嚴之刑罰，此參之司
      法院大法官釋字第263 號解釋文自明。亦即，法院為避免
      刑罰過於嚴苛，於情輕法重之情況下，應合目的性裁量而
      有適用刑法第59條酌量減輕被告刑度之義務。又適用刑法
      第59條酌量減輕其刑時，並不排除同法第57條所列舉10款
      事由之審酌（最高法院70年5 月16日70年度第6 次刑事庭
      長會議決議足供參考）。基於以上之理由，本院審酌：被
      告趙文雄販賣海洛因之對象僅有1 人，販賣毒品之對象陳
      心棣原即有施用毒品之慣習，有其臺灣高等法院被告前案
      紀錄表各1 份在卷可按，被告趙文雄亦有染有施用海洛因
      之惡習，有臺灣高等法院被告前案紀錄表可參，顯見被告
      趙文雄沉陷於毒癮中，無法自拔，為圖求得以向江尉正購
      買海洛因，繼續施用毒品，鋌而走險為江尉正販賣毒品，
      然販毒所得均歸江尉正所有，被告趙文雄並未獲取任何利
      益，犯罪情節顯較為輕微。惟被告趙文雄所犯販賣第一級
      毒品部分之法定刑為死刑、無期徒刑，依毒品危害防制條
      例第17條第2 項減輕其刑後，仍須量處有期徒刑15年以上
      ，依本件實際犯罪之情狀而言，縱科以被告趙文雄法定最
      低度刑，猶嫌過重，顯屬情輕法重，有傷一般國民對於法
      律之情感，爰依刑法第59條之規定，就上揭販賣第一級毒
      品罪酌減其刑，並遞減其刑。法定刑為罰金刑部分，依法
      先加後減之。
  三本院審酌前揭情狀（包括前述酌減之事由），並參酌被告吳
    忠德前有違反懲治盜匪條例、槍砲彈藥刀械管制條例、施用
    毒品、竊盜、搶奪、強盜等前科，被告趙文雄亦有施用毒品
    、竊盜、公共危險之前科，有其等之臺灣高等法院被告前案
    紀錄表各1 份存卷可查，被告2 人之素行均難認良善。被告
    趙文雄為求購毒管道無虞，未能正視施用或販賣毒品所帶來
    之危害以致觸犯重典，惟販賣之金額、數量非鉅；被告吳忠
    德則基於情誼之因素，幫助高炤銘向江尉正購買海洛因，犯
    罪情節並非重大，然其幫助他人購買海洛因，助長施用毒品
    之惡風，戕害他人身心健康等一切情狀，分別量處如主文所
    示之刑，並就被告吳忠德所宣告之刑，諭知易科罰金之折算
    標準。
  四沒收部分：
    (一)毒品危害防制條例第19條第1 項規定，犯第4 條之罪者，
      其供犯罪所用或因犯罪所得之財物，均沒收之，如全部或
      一部不能沒收時，追徵其價額或以其財產抵償之。但該條
      項並無如同條例第18條第1 項所定「不問屬於犯人與否，
      沒收之」之明文，自屬相對沒收主義之立法。是其應沒收
      之物，應以屬被告所有者為限。且所稱因犯罪所得之財物
      ，係以實際所得者為限，苟無所得或尚未取得者，即無從
      為沒收、追徵或以財產抵償之諭知（最高法院96年度臺上
      字第2331號判決意旨參照）。再者，共同正犯之犯罪所得
      為新臺幣時，係合併計算，且於全部或一部不能沒收時以
      其財產抵償之，為避免執行時發生重複沒收、抵償之情形
      ，故各共同正犯之間係採連帶沒收主義，於裁判時僅諭知
      連帶沒收，不得就全體共同正犯之總所得對各該共同正犯
      分別重複諭知沒收，此與罰金刑應分別諭知、分別執行者
      不同（最高法院95年度臺上字第925 號、94年度臺上字第
      7421號判決意旨參酌）。被告趙文雄販賣海洛因所得500
      元並未扣案，亦應依毒品危害防制條例第19條第1 項宣告
      沒收之，並諭知與共同正犯江尉正連帶沒收，如全部或一
      部不能沒收時，以其等財產連帶抵償之。
    (二)被告吳忠德所有扣案之NOKIA 廠牌行動電話1 支（含門號
      0000000000號晶片卡1 張），與被告吳忠德於97年3 月中
      旬某日幫助高炤銘施用海洛因之犯行無涉，又非違禁物，
      爰不另為沒收之諭知。
    (三)被告趙文雄共犯江尉正用以聯繫販毒所用之門號00000000
      00號行動電話1 支，並無證據可認係被告趙文雄或共犯江
      尉正所有，亦非違禁物，自無從依毒品危害防制條例第19
      條第1 項支規定予以沒收。共犯江尉正其餘扣案手機，則
      因無證據顯示與本案有關，故亦無從諭知沒收。另共犯江
      尉正於98年1 月15日為警查獲後，因有施用毒品海洛因之
      行為，而被送觀察、勒戒，有其臺灣高等法院被告前案紀
      錄表1 份在卷可稽。江尉正於警詢時供稱扣案之海洛因15
      包係欲供己施用，而夾鏈袋9 個、塑膠鏟管3 支則係供其
      施用海洛因所用之物；本件復無相關事證可認上述海洛因
      15包係本件販賣之犯行所餘者，而難認與被告趙文雄之本
      件犯罪有關，故均不諭知沒收銷燬或沒收。再扣案之現金
      33,000元，亦乏證據可認即係被告趙文雄與江尉正共同販
      賣海洛因所得之物，故亦無可依毒品危害防制條例第19條
      第1 項之規定宣告沒收，併予敘明。
肆、適用之法律：
    依刑事訴訟法第299 條第1 項前段、第300 條，毒品危害防
    制條例第4 條第1 項（修正後）、第10條第1 項、第17條第
    2 項（修正後）、第19條第1 項，刑法第11條、第2 條第1
    項後段、第28條、第30條第1 項前段、第2 項、第47條第1
    項、第59條、第41條第1 項前段，判決如主文。
本案經檢察官李莉玲到庭執行職務。
中    華    民    國  100     年    1     月    26    日
                  刑事第十六庭  審判長法  官  王世華
                                      法  官  陳玉聰
                                      法  官  楊欣怡
以上正本證明與原本無異。
如不服本判決應於收受判決後10日內向本院提出上訴書狀，並應
敘述具體理由；其未敘述上訴理由者，應於上訴期間屆滿後20日
內向本院補提理由書（均須按他造當事人之人數附繕本）「切勿
逕送上級法院」。
                                      書記官  黃泰能
中    華    民    國   100    年    1     月    26    日
附錄論罪科刑法條：
毒品危害防制條例第4條
製造、運輸、販賣第一級毒品者，處死刑或無期徒刑；處無期徒
刑者，得併科新臺幣2 千萬元以下罰金。
毒品危害防制條例第10條
施用第一級毒品者，處 6 月以上 5 年以下有期徒刑。
施用第二級毒品者，處 3 年以下有期徒刑。
附表一
┌─────┬──────┬────────────────────┬────────┐
│編     號 │時    間    │          通  訊  監  察  譯  文        │    備   考     │
├─────┼──────┼────────────────────┼────────┤
│    １    │97年12月2 日│A ：0000000000（吳忠德）                │(一)犯罪事實壹、一│
│          │03：28：39  │B ：0000000000（高炤銘）                │  部分          │
│          │            ├────────────────────┤(二)警卷二第111頁 │
│          │            │（簡訊）                                │                │
│          │            │四百：好久沒跟你聯絡了，我也不知道該怎麼│                │
│          │            │跟你聯絡，只有這支號碼，所以只好試試看有│                │
│          │            │沒有辦法聯絡到你，我是阿保，這是我的號碼│                │
│          │            │，以前那支號碼還是有在用，你是不是已經吃│                │
│          │            │的不像人了，所以也不敢跟我聯絡，別忘了不│                │
│          │            │管怎麼樣，我們都是同患亂過的朋友，有空記│                │
│          │            │得跟我聯絡，阿寶（吳忠德）              │                │
├─────┼──────┼────────────────────┼────────┤
│    ２    │97年12月2 日│A ：0000000000（吳忠德）                │(一)犯罪事實壹、一│
│          │06：41：55  │B ：0000000000（高炤銘）                │  部分          │
│          │            ├────────────────────┤(二)警卷二第111頁 │
│          │            │A：你是誰                               │                │
│          │            │B：四百的啦，怎樣                       │                │
│          │            │A：現在陷下去陷很深了厚                 │                │
│          │            │B：嗯，多少啦                           │                │
│          │            │A ：我現在也陷很深了，1 天要吃7 、8 次勒│                │
│          │            │    ，不然你1天吃多少                   │                │
│          │            │B：有時候1次，有時候沒有                │                │
│          │            │A：你那邊拿1000是多少                   │                │
│          │            │B：一角，怎樣                           │                │
│          │            │A ：我是問一下，你那邊的東西有沒有阿峰的│                │
│          │            │    多，阿峰的很讚啊，你那個1次幾巡     │                │
│          │            │B：我都作1次用                          │                │
│          │            │A：那就比阿峰還少哩，阿峰嘿最少還有30巡 │                │
│          │            │B：阿峰的比較沒效                       │                │
│          │            │A：你多久沒有聞到有花香的，每次都有花香 │                │
├─────┼──────┼────────────────────┼────────┤
│   ３     │97年12月3 日│A ：0000000000（吳忠德）                │(一)犯罪事實壹、(一)│
│          │09：34：13  │B ：0000000000（高炤銘）                │  部分          │
│          │            ├────────────────────┤(二)警卷二第111頁 │
│          │            │B：電話幾號                             │                │
│          │            │A：誰                                   │                │
│          │            │B：你知道我要找誰嘛                     │                │
│          │            │A：阿峰咩，我叫他打給你                 │                │
│          │            │                                        │                │
│          │            │                                        │                │
├─────┼──────┼────────────────────┼────────┤
│   ４     │97年12月26日│A ：0000000000（吳忠德）                │(一)犯罪事實壹、一│
│          │17：28：00  │B ：0000000000（高炤銘）                │  部分          │
│          │            ├────────────────────┤(二)警卷二第111頁 │
│          │            │B：怎樣                                 │                │
│          │            │A：那邊「半半」怎麼算                   │                │
│          │            │B：要問啊，怎樣                         │                │
│          │            │A：要問怎麼算啊                         │                │
│          │            │B：阿峰怎麼算                           │                │
│          │            │A：這邊都拿6啊                          │                │
│          │            │B：好啦，應該是一樣啦                   │                │
│          │            │A：「半半」是拿一角還是粉的             │                │
│          │            │B：你之前說的這個                       │                │
│          │            │A：我拿錢拿一拿打給你，整角的我才要喔   │                │
├─────┼──────┼────────────────────┼────────┤
│   ５     │97年12月26日│A ：0000000000（吳忠德）                │(一)犯罪事實壹、一│
│          │17：47：40  │B ：0000000000（高炤銘）                │  部分          │
│          │            ├────────────────────┤(二)警卷二第111頁 │
│          │            │A：你價錢也不問好，都含含糊糊的         │                │
│          │            │B：我跟你說可以就可以                   │                │
│          │            │A：我已經過來拿錢了，你先問好啦         │                │
│          │            │B：我等一下打給你                       │                │
└─────┴──────┴────────────────────┴────────┘
附表二
┌─────┬──────┬────────────────────┬────────┐
│編     號 │時    間    │          通  訊  監  察  譯  文        │    備   考     │
├─────┼──────┼────────────────────┼────────┤
│    １    │98年1 月8日 │A ：0000000000（江尉正）                │(一)犯罪事實壹、二│
│          │14：08：51  │B ：0000000000（陳心棣）                │  部分          │
│          │            ├────────────────────┤(二)警卷二第104 、│
│          │            │B ：我開綠色的脫拉庫，你知道了厚，快到了│  105 頁        │
│          │            │    。                                  │                │
│          │            │A：好啦！好啦！                         │                │
└─────┴──────┴────────────────────┴────────┘